臺灣臺北地方法院刑事判決
111年度審訴字第1178號
公  訴  人  臺灣臺北地方檢察署檢察官
被      告  許秉良


上列被告因詐欺等案件，經檢察官提起公訴（111年度偵字第136
69號），嗣被告於本院準備程序中就被訴事實為有罪之陳述，經
本院合議庭裁定由受命法官獨任進行簡式審判程序審理，判決如
下：
    主      文
許秉良犯三人以上共同冒用公務員名義詐欺取財罪，處有期徒刑
壹年貳月。緩刑參年，並應依如附表所示內容支付損害賠償。
扣案之OPPO手機壹具（含門號○○○○○○○○○○號SIM卡壹枚）沒收。
未扣案之犯罪所得新臺幣壹萬肆仟元沒收，於全部或一部不能沒
收或不宜執行沒收時，追徵其價額。
    事實及理由
一、本件犯罪事實及證據，除犯罪事實一第2行「之人」後補充
    「共組詐騙集團」、第2至3行「基於3人以上冒用公務員名
    義詐欺取財及洗錢之犯意聯絡」應補充更正為「基於3人以
    上冒用公務員名義詐欺取財及掩飾隱匿詐欺犯罪所得之洗錢
    等犯意聯絡」、第3行「111年」前補充「民國」、第13行「
    再度」應刪除、第16行「5樓」前補充「上址SOGO中壢店」
    、第18行「，因被害人」應更正為「。嗣呂筱萍」；證據部
    分增列「被告許秉良於本院準備程序及審理時之自白（見本
    院卷第38頁、第42頁）」外，其餘均引用起訴書之記載（如
    附件）。
二、論罪科刑
(一)核被告所為，係犯刑法第339條之4第1項第1款、第2款之三
    人以上共同冒用公務員名義詐欺取財罪及洗錢防制法第14條
    第1項之洗錢罪。
(二)被告與姓名年籍不詳綽號「黃金虎」、「劉康翊」及其等所
    屬詐欺集團成員間，就上開犯行有犯意聯絡及行為分擔，應
    論以共同正犯。
(三)被告係以一行為同時觸犯上開數罪名，屬想像競合犯，應依
    刑法第55條前段之規定，從一重之刑法第339條之4第1項第1
    款、第2款之三人以上共同冒用公務員名義詐欺取財罪處斷
    。
(四)再按犯洗錢防制法第14條之罪，在偵查或審判中自白者，減
    輕其刑，洗錢防制法第16條第2項分別定有明文。復按想像
    競合犯係一行為觸犯數罪名，行為人犯罪行為侵害數法益皆
    成立犯罪，僅因法律規定從一重處斷科刑，而成為科刑一罪
    而已，自應對行為人所犯各罪均予適度評價，始能對法益之
    侵害為正當之維護。因此法院於決定想像競合犯之處斷刑時
    ，雖以其中最重罪名之法定刑作為裁量之準據，惟具體形成
    宣告刑時，亦應將輕罪之刑罰合併評價。基此，除非輕罪中
    最輕本刑有較重於重罪之最輕本刑，而應適用刑法第55條但
    書規定重罪科刑之封鎖作用，須以輕罪之最輕本刑形成處斷
    刑之情形以外，則輕罪之減輕其刑事由若未形成處斷刑之外
    部性界限，自得將之移入刑法第57條或第59條之科刑審酌事
    項內，列為是否酌量從輕量刑之考量因子。是法院倘依刑法
    第57條規定裁量宣告刑輕重時，一併具體審酌輕罪部分之量
    刑事由，應認其評價即已完足，尚無過度評價或評價不足之
    偏失（最高法院109年度台上字第3936號判決意旨參照）。
    查被告於偵查及本院準備程序、審理中就加入本案詐騙集團
    擔任收取詐騙款項之車手乙節始終坦承不諱，堪認被告於偵
    查與審判中對所犯參與一般洗錢罪均坦承犯行，本應依洗錢
    防制法第16條第2項之規定減輕其刑，雖因想像競合犯之關
    係而從一重之三人以上共同詐欺取財罪處斷，上開輕罪之減
    輕其刑事由未形成處斷刑之外部性界限，然依前揭說明，仍
    應於依刑法第57條之規定量刑時，仍應併予衡酌此部分減刑
    事由。
(五)爰以行為人之責任為基礎，審酌被告正值青壯而有勞動能力
    ，未能深思熟慮而加入詐欺集團，負責向被害人收取款項並
    繳回詐欺集團，造成偵查犯罪機關追查贓款及其他詐欺成員
    之困難，並造成被害人財產上之損害，本不宜寬貸，惟念其
    犯後坦認犯行，態度尚可，且合於洗錢防制法第16條第2項
    所定減輕其刑事由，復考量被告與告訴人呂筱萍以新臺幣（
    下同）22萬元達成和解，有本院111年6月23日調解筆錄在卷
    可參（見本院卷第49頁），兼衡被告之素行、犯罪之動機、
    目的、手段、素行、所擔任之犯罪角色、參與程度及所生損
    害，暨其自述高中畢業之智識程度、現職收入、需撫養小孩
    之家庭經濟生活狀況等一切情狀，量處如主文所示之刑。　
(六)末查，被告前未曾因故意犯罪受有期徒刑以上刑之宣告，有
    臺灣高等法院被告前案紀錄表存卷可查，其因一時失慮，致
    蹈刑章，犯後坦承犯行，並與告訴人達成和解，告訴人亦表
    示同意本院給予被告緩刑等情（見本院卷第44至45頁），本
    院認被告經此偵、審程序及科刑之宣告，當知所警惕，而無
    再犯之虞，所宣告之刑以暫不執行為適當，爰依刑法第74條
    第1項第1款之規定，諭知緩刑3年，以啟自新。又本院為使
    告訴人獲得更充足之保障，爰斟以前述被告與告訴人所達成
    之調解筆錄內容，依刑法第74條第2項第3款規定，以如附表
    所示內容作為緩刑之條件，併予宣告如主文所示。
三、沒收部分
(一)按共同犯罪行為人之組織分工及不法所得，未必相同，彼此
    間犯罪所得之分配懸殊，其分配較少甚或未受分配之人，如
    仍應就全部犯罪所得負連帶沒收之責，超過其個人所得之剝
    奪，無異代替其他犯罪參與者承擔刑罰，顯失公平，因共犯
    連帶沒收與罪刑相當原則相齟齬，故共同犯罪，所得之物之
    沒收，應就各人分得之數為之，亦即沒收或追徵應就各人所
    實際分得者為之（最高法院104年第13次及第14次刑庭會議
    決議(一)意旨參照）。查被告於偵查中稱：本案報酬為1萬4
    千元或1萬5千等語(見偵卷第139至140頁)，於本院準備程序
    時則稱：金額應該是1萬4千元等語（見本院卷第39頁），是
    認被告因本案犯罪而獲得報酬14,000元，為其犯罪所得，未
    據扣案，又其雖與告訴人達成和解，然尚未履行完畢，自難
    認已實際發還被害人，仍應依刑法第38條之1第1項、第3項
    規定宣告沒收，且於全部或一部不能沒收或不宜執行沒收時
    ，追徵其價額。
(二)扣案之OPPO手機1具（IMEI：000000000000000、0000000000
    00000，含門號0000000000號SIM卡1張），係被告所有，供
    其與上開詐欺集團成員聯繫從事本案詐欺犯罪所用之物，業
    據被告供承在卷（見本院卷第44頁），爰依刑法第38條第2
    項前段之規定宣告沒收。
據上論斷，應依刑事訴訟法第273條之1第1項、第299條第1項前
段、第310條之2、第454條第2項、第450條第1項，判決如主文。
本案經檢察官王繼瑩提起公訴，檢察官張友寧到庭執行職務。
中　　華　　民　　國　　111 　年　　7 　　月　　14　　日
　　　　　　　　　刑事第二十一庭  法　官　王筱寧
上正本證明與原本無異。 
如不服本判決應於收受送達後20日內向本院提出上訴書狀，並應
敘述具體理由；其未敘述上訴理由者，應於上訴期間屆滿後20日
內向本院補提理由書（均須按他造當事人之人數附繕本）「切勿
逕送上級法院」。告訴人或被害人如對於本判決不服者，應具備
理由請求檢察官上訴，其上訴期間之計算係以檢察官收受判決正
本之日期為準。 因疫情而遲誤不變期間，得向法院聲請回復原
狀。
                                  書記官  林思辰
中　　華　　民　　國　　111 　年　　7 　　月　　14　　日
附錄本案論罪科刑法條
中華民國刑法第339條之4
（加重詐欺取財罪）
犯第339條詐欺罪而有下列情形之一者，處1年以上7年以下有期
徒刑，得併科1百萬元以下罰金：
一、冒用政府機關或公務員名義犯之。
二、三人以上共同犯之。
三、以廣播電視、電子通訊、網際網路或其他媒體等傳播工具，
    對公眾散布而犯之。
前項之未遂犯罰之。
洗錢防制法第2條
本法所稱洗錢，指下列行為：
一、意圖掩飾或隱匿特定犯罪所得來源，或使他人逃避刑事追訴
    ，而移轉或變更特定犯罪所得。
二、掩飾或隱匿特定犯罪所得之本質、來源、去向、所在、所有
    權、處分權或其他權益者。
三、收受、持有或使用他人之特定犯罪所得。
洗錢防制法第14條
有第二條各款所列洗錢行為者，處7年以下有期徒刑，併科新臺
幣5百萬元以下罰金。
前項之未遂犯罰之。
前二項情形，不得科以超過其特定犯罪所定最重本刑之刑。
附表
支付損害賠償之內容 被告願支付告訴人呂筱萍新臺幣（下同）貳拾貳萬元，支付方式如下：自民國111 年8 月起，按月於每月12日以前支付壹萬伍仟元至全部清償完畢為止，如有一期未履行，視為全部到期，並由被告匯款至告訴人所指定國泰世華銀行帳號000000000000（戶名：呂筱萍）之帳戶。 

附件
臺灣臺北地方檢察署檢察官起訴書
                                    111年度偵字第13669號
　　被　　　告　許秉良　男　00歲（民國00年0月00日生）
　　　　　　　　　　　　住○○市○○區○○路00號
　　　　　　　　　　　　國民身分證統一編號：Z000000000號
上列被告因詐欺等案件，已經偵查終結，認應該提起公訴，茲將
犯罪事實及證據並所犯法條分敘如下：
　　　　犯罪事實
一、許秉良與「黃金虎」、「劉康翊」及其他真實姓名年籍不詳
    之人，共同意圖為自己不法之所有，基於3人以上冒用公務
    員名義詐欺取財及洗錢之犯意聯絡，由不詳成員於111年3月
    29日上午8時49分許，冒充台電客服人員、警員、檢察官等
    公務員名義，致電呂筱萍，向其佯稱：因個資遭盜用，牽涉
    到洗錢案件，須將洗錢資金繳回並查核帳戶內金錢流向云云
    ，致呂筱萍陷於錯誤，先在新北市○○區○○街000號華南銀行
    ，臨櫃提領現金新臺幣（下同）43萬元，並依指示於同日下
    午2時14分許前往新北市新店區安忠路57巷交付，許秉良則
    同時受「黃金虎」指示，於同日中午搭乘車號000-00號自小
    客車前往新北市新店區安忠路57巷處，並於附近等待徘徊，
    再於同日下午2時14分至18分間，在上址向呂筱萍收取前揭4
    3萬元，許秉良得款後，於同日下午2時22分許，再度搭乘不
    知情之鄭子鈞所駕駛車號000-0000號營業小客車前往桃園市
    ○○區○○路000號遠東SOGO中壢店，於同日下午3時24分至29分
    間，在5樓之廁所內將上開款項交付予詐騙集團派往取款之
    人，以此方式製造金流斷點，致無法追查前揭犯罪所得去向
    ，而隱匿詐欺犯罪所得，因被害人察覺有異而報警處理，始
    循線查悉上情。
二、案經呂筱萍訴由新市政府警察局新店分局報告偵辦。
　　　　證據並所犯法條
一、證據清單暨待證事實
編號 證據清單 待證事實 ㈠ 被告許秉良於警詢及偵查中之供述 被告許秉良坦承依「黃金虎」指示，於上開犯罪時、地向告訴人呂筱萍收取款項並輾轉將款項交付不詳詐欺集團成員之事實。 ㈡ 告訴人呂筱萍於警詢時之指訴、內政部警政署反詐騙諮詢專線紀錄表 佐證告訴人呂筱萍於上述時、地，遭詐欺集團成員冒用公務員名義詐騙而面交款項之事實。 ㈢ 證人鄭子鈞於警詢中之證述 於111年3月29日接到公司衛星派遣紀錄，被告隨後撥打電話更改上車地點為安忠路20號前之7-11便利商店，再搭載被告前往中壢SOGO之事實。 ㈣ 監視錄影器翻拍照片32張、手機截圖(編號17、18) 被告於111年3月29日12時56分許，搭乘車號000-00號自小客車抵達新店區安忠路57巷，先於周遭徘徊，約於同日下午2時14至18分間，收取告訴人之款項，再前往安忠路20號搭乘車號000-0000號營小客車，於同日下午3時19分進入中壢SOGO，於同日下午3時23分進入該址5樓廁所，同時29分許離開廁所之事實。 ㈤ 自願受搜索同意書、搜索扣押筆錄、扣押物品目錄表、扣案手機之翻拍照片 佐證全部犯罪事實。 
二、核被告所為，係犯刑法第339條之4第1項第1款、第2款之3人
    以上共同冒用公務員名義詐欺取財罪及洗錢防制法第14條第
    1項之洗錢罪嫌。被告就前揭犯行，與犯罪事實欄之共犯及
    該詐欺集團所屬成員間，有犯意之聯絡及行為之分擔，請依
    刑法第28條規定論以共同正犯，被告係以一行為同時觸犯三
    人以上共同詐欺取財罪及洗錢罪2項罪名，為想像競合犯，
    請依刑法第55條規定，從一較重之三人以上共同詐欺取財罪
    。
三、依刑事訴訟法第251條第1項提起公訴。
　  此　  致
臺灣臺北地方法院
中　　華　　民　　國　 111　　年　　5 　　月　　10　　日
　　　　　　　　　　　　　　　檢 察 官  王 繼 瑩
本件正本證明與原本無異
中　　華　　民　　國　 111　　年　　5 　　月　　18　　日
                              書 記 官  吳 惠 琪
附錄本案所犯法條全文    
中華民國刑法第339條之4
犯第 339 條詐欺罪而有下列情形之一者，處 1 年以上 7 年以
下有期徒刑，得併科 1 百萬元以下罰金：
一、冒用政府機關或公務員名義犯之。
二、三人以上共同犯之。
三、以廣播電視、電子通訊、網際網路或其他媒體等傳播工具，
    對公眾散布而犯之。
前項之未遂犯罰之。
洗錢防制法第14條
有第二條各款所列洗錢行為者，處 7 年以下有期徒刑，併科新
臺幣 5 百萬元以下罰金。
前項之未遂犯罰之。
前二項情形，不得科以超過其特定犯罪所定最重本刑之刑。